【裁判字號】    99,上訴,150
【裁判日期】    990226
【裁判案由】    違反毒品危害防制條例等
【裁判全文】
臺灣高等法院高雄分院刑事判決         99年度上訴字第150號
上  訴  人  臺灣高雄地方法院檢察署檢察官
被      告  甲○○
指定辯護人  本院公設辯護人李佩娟
上列上訴人因被告違反毒品危害防制條例案件，不服臺灣高雄地
方法院98年度訴字第684 號中華民國98年11月23日第一審判決（
起訴案號：臺灣高雄地方法院檢察署97年度偵字第23971 、3162
9 號），提起上訴，本院判決如下：
     主  文
上訴駁回。
     理  由
一、公訴意旨略以：甲○○基於販賣第二級毒品甲基安非他命之
    犯意，於97年7 月12日12時59分許，以其使用之行動電話00
    00000000與鄭國雄（施用毒品部分另案經原審裁定送觀察勒
    戒處分）所使用之行動電話0000000000號聯繫後，於該日12
    時59分許至21時43分許間之某時，在高雄市旗津區海岸公園
    ，以新台幣（下同）2000元之價格販賣甲基安非他命2 小包
    予鄭國雄。嗣警方於97年7 月17日11時30分許，至甲○○位
    於高雄市旗津區復興一巷54之1 號之住處執行搜索，當場扣
    得分裝夾鏈袋1 大包（內含夾鏈袋55只）、三星牌行動電話
    （門號0000000000號、序號000000000000000 ）1 支、毒品
    殘渣夾鏈袋1 包，因認被告甲○○係涉犯毒品危害防制條例
    第4 條第2 項之販賣第二級毒品罪嫌等語。
二、按犯罪事實應依證據認定之，無證據不得認定犯罪事實；不
    能證明被告犯罪者，應諭知無罪之判決，刑事訴訟法第154
    條第2 項、第301 條第1 項分別定有明文。又按認定犯罪事
    實所憑之證據，其為訴訟上之證明，須於通常一般之人均不
    致有所懷疑，而得確信其為真實之程度者，始得據為有罪之
    認定，此有最高法院76年台上字第4986號判例可資參照。又
    毒品施用者所稱其向某人買受毒品之指證，尚不得作為有罪
    判決之唯一證據，仍須調查其他必要之證據，以察其是否與
    事實相符。良以毒品買受者之指證，依毒品危害防制條例第
    17條之規定，供出毒品來源而破獲者，得減輕其刑，是其憑
    信性於通常一般人已有所懷疑，為防範施用毒品者作利己損
    人之不實供述，以邀上開減輕其刑之寬典，縱自形式上觀察
    ，並無瑕疵，仍須以其他補強證據擔保該項供述之真實性，
    始得作為判斷之依據。所謂必要之補強證據，固不以證明販
    賣毒品犯罪構成要件之全部事實為必要，但以與施用毒品者
    關於相關毒品交易之指證具有相當程度之關聯性，經與施用
    者之指證綜合判斷，已達於通常一般人均不致有所懷疑，而
    得確信施用者之指證為真實者，始足當之，此亦有最高法院
    98年台上字第7987號判決意旨可資參照。
三、公訴意旨認被告甲○○係涉犯毒品危害防制條例第4 條第2
    項之販賣第二級毒品罪嫌，係以證人鄭國雄警詢、偵訊中之
    證詞，及甲○○與鄭國雄所持電話間之雙向通聯紀錄，以為
    論據。訊據被告甲○○自警詢伊始均堅詞否認有販賣第二級
    毒品予鄭國雄之犯行，於警、偵詢及法院原審審理時均辯稱
    ：鄭國雄確實有拜託伊買過毒品，但伊從來沒有賣過毒品；
    鄭國雄曾於97年5 月中旬時要其幫忙買毒品，伊告以沒有地
    方問，結果他就說如果他吸食毒品被抓的話就一定要講伊，
    到7 月份左右他一直打電話，但伊均沒有接他電話，伊於7
    月12日有打電話給鄭國雄跟他吵架，鄭國雄於17日被抓，就
    說毒品是跟我買的；扣案夾鏈袋係其前次從事沙畫所用，因
    其三歲女兒會亂丟，所以才收到電器箱內放等語。
四、經查：
  (一)警方於97年7 月17日10時10分許搜索證人鄭國雄位於高雄市
    旗津區○○○路374 巷63弄23號住所時，當場扣得甲基安非
    他命3 包、吸食器2 組、塑膠杓子1 支之事實，有搜索扣押
    筆錄、扣押物品目錄表在卷可按（見警(二)卷第12～16頁）。
    惟證人鄭國雄於警詢時證稱：「警方查獲的3 包安非他命我
    已經忘了向何人購買」等語（見警(二)卷第4 頁）；於檢察官
    偵查中先則證稱：「（97年7 月17日查扣的安非他命，你說
    是你請甲○○幫你買的？）是，當天查扣的安非他命是我麻
    煩他向其他人購買的」等語，嗣又同時證稱：「（扣案毒品
    是不是甲○○幫你買剩下來的？）不是」等語（見偵字第23
    971 號卷第9 頁）；於原審審理時證稱：「（這3 包是向甲
    ○○購買的嗎？）這3 包確定不是向甲○○購買的，至於何
    時購入已忘了」等語（見原審訴字第684 號卷第128 頁）。
    證人鄭國雄就扣案毒品甲基安非他命是否託被告甲○○購得
    等情，先後供述不一，甚於同一日之同一偵查程序中供述先
    後矛盾，是否可信已非無疑。再者，證人鄭國雄於警詢中證
    稱：「我最近一次向甲○○購買安非他命的時間是97年7 月
    13日，在旗津海岸公園買了2 小包」等語（警(二)卷第5 頁）
    ；於檢察官偵查中證稱：「依照通聯紀錄我應該是在97年7
    月12日請甲○○幫我買2 包安非他命的」等語（見偵字第
    23971 卷第10頁）。而其於原審審理時又證稱：「（97年7
    月17日警詢時，你稱在7 月13日曾經託甲○○買安非他命，
    這3 包安非他命，你何時吸完？）蠻久的」、「（你稱在7
    月13日甲○○有交付2 包安非他命給你，那2 包在你7 月17
    日為警查獲時，為何沒有扣到？）吃完了」等語（見原審訴
    字第684 號卷第127 、128 頁）。而扣案毒品共計3 包，已
    如上述，是證人鄭國雄所證扣案毒品3 包非購自被告甲○○
    應屬可信。是警方在鄭國雄住處所扣之甲基安非他命3 包，
    與被告甲○○無關，亦與檢察官所指被告甲○○於97年7 月
    12日販賣甲基安非他命給證人鄭國雄之犯罪事實無關。從而
    ，上開扣案之毒品即難執為被告甲○○不利之認定。
  (二)證人鄭國雄平日另有向他人購買毒品，且自97年7 月12日至
    17日間，尚有另一販賣毒品給證人鄭國雄者，而該販賣毒之
    人並非被告甲○○所介紹，證人鄭國雄於上開時地被警方查
    獲前，曾於當天上午10時許在家中施用甲基安非他命，而其
    當時所施用之毒品即為扣案的3 包甲基安非他命等情，亦經
    證人鄭國雄於原審審理時證述在卷（見原審訴字第684 號卷
    第127 頁背面～128 頁）。足徵鄭國雄實際上另有購買毒品
    之來源，且如上所述，扣案毒品3 包並非購自被告甲○○，
    則證人鄭國雄為警查獲後所採尿液經送驗結果雖呈甲基安非
    他命陽性反應，有尿液採證代碼對照表、高雄市立凱旋醫院
    濫用藥物尿液檢驗報告在卷可佐（見警(二)卷第36、38頁），
    惟所施用之毒品既非被告甲○○所交付，則上開尿液檢驗報
    告亦不能援為鄭國雄有向被告甲○○購買毒品之佐證。
  (三)證人鄭國雄於警詢時證稱：「（你於97年6 月初開始吸用安
    非他命後均是向何人所購買？）叫綽號『楊桃』《按即被告
    甲○○》之男子幫我購買的；我請綽號『楊桃』之男子幫我
    購買7-8 次」等語（見警(二)卷第4 頁）；於檢察官偵查中證
    稱：「（你說你是請甲○○幫你買？）是」等語（見偵字第
    23971 號卷第9 頁）；於原審審理時先則證稱：「（曾經跟
    甲○○買過安非他命？）曾經麻煩他幫我購買」、「（所謂
    麻煩甲○○幫你購買之情形如何？）就是我沒有地方購買，
    請他幫忙，我問看看他能否幫我購買，他說幫我購買看看，
    甲○○幫我購買毒品有成功過」等語（見原審訴字第684 號
    卷第125 頁），則證人鄭國雄究竟係向被告甲○○購買毒品
    抑或託被告甲○○幫其向他人購買毒品供其施用即非無疑，
    何況其嗣又證稱：「我於97年7 月12日12時59分曾以000000
    0000電話曾與甲○○持用之0000000000電話聯絡，但不太記
    得聯絡何事，找他大概就是購買毒品吧，也不算鬧啦，是有
    事找他，除了購買毒品，有些是聊聊天吧」、「（97年7 月
    12日這天你是否記得有無請甲○○幫你買甲基安非他命？）
    有吧，有啦，那天請甲○○幫我買多少的甲基安非他命，我
    不記得，那天甲○○在旗津海岸公園哪裡把安非他命交給我
    ，我有點模糊，不太記得，也不記得那天請甲○○幫我買多
    少錢的安非他命」、「（你去年5 月是否曾經有酒後去甲○
    ○家裡跟他鬧過，吵鬧的情形？）不記得了」、「（7 月12
    日12時59分39秒這通電話，你究竟是不是請他幫你買毒品？
    ）好像是吧」、「（你究竟能不能肯定？）不能」等語（見
    原審訴字第684 號卷第126 ～127 頁、第131 頁），亦無法
    確切指認其於97年7 月12日有向被告甲○○購買毒品甲基安
    非他命，或託被告甲○○向他人購買甲基安非他命，自難採
    為不利於被告甲○○認定。
  (四)鄭國雄於原審審理時雖又證稱：「伊於97年7 月12日有請甲
    ○○幫伊買毒品，伊以電話聯絡拜託甲○○幫忙買毒後，通
    常在1 小時或30分鐘內甲○○會將毒品交付與伊，且沒有會
    在隔天或拖了數天之後才交付毒品，或甚至沒有拿到毒品的
    情形，也沒有超過1 個小時才拿到毒品的情形，伊與甲○○
    買毒品均是用0000000000電話撥打甲○○之0000000000電話
    ，沒有用過其他電話」等語（見原審訴字第684 號卷第128
    ～129 頁）。而被告甲○○所持用之0000000000行動電話與
    鄭國雄所持0000000000行動電話，自97年7 月12日12時59分
    起至同日21時43分止，雖有16次的通話紀錄，然上開16次通
    話紀錄中有14次係通話失敗，亦即雙方並未通話（通話秒數
    為零），又通話成功的僅2 次而已，且通話時間均僅28秒，
    又該2 次之始話時間均為97年7 月12日12時59分39秒，足見
    該2 次紀錄應為同1 次之通話，有雙向通聯紀錄在卷可參（
    見警(二)卷第41頁）。是上開時間內被告甲○○與鄭國雄間之
    通話僅有1 次，且通話時間又僅有28秒，復無通話譯文可資
    佐證通話之內容為購買毒品；且上開通聯紀錄中有14通之通
    話秒數為零，上開有通話部分係第3 、4 通，其餘第1 、2
    及第5 至第16通均未接通，如被告甲○○確有於上開通話中
    答應幫鄭國雄購買毒品甲基安非他命，且已於通話中約定交
    付毒品之地點，則證人鄭國雄實無再接續撥打12通電話之必
    要；如未約定交付地點，則於被告甲○○取得毒品後，渠等
    2 人應會再以電話聯繫後續事宜，是被告甲○○所稱「鄭國
    雄打電話來亂，伊都沒有接他電話，7 月12日有打電話跟鄭
    國雄吵架」等語，核與上開通聯記錄大致相符，從而上開通
    聯紀錄僅能證明被告甲○○與鄭國雄於上開時間確有通話，
    惟不能證明通話之內容為何，自難僅依上開通聯紀錄而認被
    告甲○○有販賣甲基安非他命予鄭國雄之不利認定。又案發
    當天警方於被告甲○○在高雄市旗津區復興一巷54之1 號住
    處只扣得分裝夾鏈袋1 大包（內含夾鏈袋55只）、行動電話
    1 支、毒品殘渣夾鏈袋1 包等物，現場並未扣到相當數量之
    毒品或分裝工具，是就扣案證物觀之，亦不足以證明被告甲
    ○○有在販賣毒品。
  (五)綜上所述，本件除證人鄭國雄有瑕疵之指訴外，並無其他之佐
    證，檢察官所舉證據，尚未達到通常一般之人均不致有所懷疑
    ，得確信其為真實之程度，自難為被告甲○○不利之認定，被
    告甲○○被訴販賣第二級毒品甲基安非他命罪嫌，要屬不能證
    明，揆諸前揭判例意旨，自應為無罪之諭知。
五、原審認被告甲○○被訴販賣第二級毒品甲基安非他命之犯罪
    不能證明，而為其無罪之諭知，經核與法並無不合。檢察官
    上訴意旨仍以：(一)證人鄭國雄於警詢時以口卡照片指認被告
    外，並稱其於97年7 月12日當日撥打0000000000行動電話聯
    繫綽號「楊桃」之被告購買毒品，而被告該行動電話之通聯
    紀錄，確實與證人有10幾通聯繫紀錄。證人並證稱曾向被告
    購買安非他命約7 、8 次，被告並於當日(12 日) 中午在旗
    津海岸公園交付安非他命2 小包；被告亦不否認證人於當日
     (12日) 委託其購買毒品，足徵被告確有販賣毒品犯行。
    (二)警方於97年7 月17日持搜索票前去被告位於高雄市旗津區
    復興一巷54-1號住處搜索，現場亦查扣分裝袋55只及殘渣袋
    1 只，顯見被告應有分裝毒品而賣出之意圖及犯行。原審以
    證人鄭國雄之證言委無足採，遽為被告無罪之判決，難認妥
    適等語，指摘原判決不當。惟上開通聯紀錄並無內容，且與
    購買毒品之常情不符，不足佐證鄭國雄之指訴；而扣案之夾
    鏈袋雖多，亦不足以證明供販賣毒品之用，是檢察官執上開
    事由指摘原判決不當，為無理由，應予駁回。
六、被告甲○○被訴未經許可持有改造槍枝部分經原審判決後未
    據上訴，故不另論列。
據上論斷，應依刑事訴訟法第368條，判決如主文。
本案經檢察官陳宗吟到庭執行職務。
中    華    民    國    99    年    2     月    26    日
            刑事第四庭    審判長法  官  蕭權閔
                                法  官  陳吉雄
                                法  官  李嘉興
以上正本證明與原本無異。
如不服本判決應於收受本判決後10日內向本院提出上訴書狀，其
未敘述上訴理由者，並得於提起上訴後10日內向本院補提理由書
狀（均須按他造當事人之人數附繕本）「切勿逕送上級法院」。
中    華    民    國    99    年    2     月    26    日
                                書記官  唐奇燕

司法院資訊處製作；財團法人民間司法改革基金會備份。
